臺灣板橋地方法院交通事件裁定　　　 100年度交聲字第2942號
原處分機關　交通部公路總局臺北區監理所蘆洲監理站
異　議　人　洪玉祺
即受處分人
上列異議人即受處分人因違反道路交通管理處罰條例案件，對於
交通部公路總局臺北區監理所蘆洲監理站於民國100 年8 月18日
以北監蘆字第裁46-CN0000000號裁決處分（原舉發案號：新北市
政府警察局100 年7 月19日北警交字第CN0000000 號）聲明異議
，本院裁定如下：
    主  文
異議駁回。
    理  由
一、原處分意旨略以：異議人即受處分人洪玉祺於民國100 年6
    月27日上午7 時43分許，行經新北市○○區○○路與三和路
    口時，因有「機器腳踏車，不在規定車道行駛」之違規行為
    ，為新北市政府警察局三重分局（下稱三重分局）員警採證
    後，經同分局以北警交字第CN0000000 號舉發違反道路交通
    管理事件通知單（下稱舉發通知單）及採證照片逕行舉發，
    原處分機關遂於100 年8 月18日以北監蘆字第裁46-CN00000
    00號違反道路交通管理事件裁決書（下稱裁決書），依道路
    交通管理處罰條例第45條第13款規定，裁處罰鍰新臺幣（下
    同）600 元，並依同條例第63條第1 項第1 款（原處分漏引
    第1 款）規定記違規點數1 點。
二、聲明異議意旨略以：伊原本依規定正常行駛於機慢車道，惟
    如採證照片所示之大客車於未打方向燈之情況下突向左側內
    線道駛入，因斯時本人已行駛於該大客車左側尾腰處，遂被
    迫駛入快車道，以避免擦撞，甚或緊急煞車危及自身或他人
    安全，員警身為執法者，親眼目睹實況，欲求績效卻罔顧公
    理，倒果為因，爰為此聲明異議云云。
三、按「機器腳踏車行駛之車道，應依標誌或標線之規定行駛；
    無標誌或標線者，依下列規定行駛：一、在未劃分快慢車道
    之道路，應在最外側二車道行駛；單行道應在最左、右側車
    道行駛。二、在已劃分快慢車道之道路，雙向道路應在最外
    側快車道及慢車道行駛；單行道道路應在慢車道及與慢車道
    相鄰之快車道行駛。... 」「汽車駕駛人，爭道行駛而有下
    列情刑之一者，處新臺幣六百元以上一千八百元以下罰鍰：
    ... 十三、機器腳踏車，不在規定車道行駛。... 」、「汽
    車駕駛人有下列各款所列條款之一者，除依原條款處罰鍰外
    ，並予記點：一、有... 第四十五條、... 情形之一者，各
    記違規點數一點。」，道路交通安全規則第99條第1 項第1
    款、第2 款、道路交通管理處罰條例第45條第13款、第63條
    第1 項第1 款分別定有明文。
四、經查：
（一）本件異議人於100 年6 月27日上午7 時43分許，行經新北
      市○○區○○路與三和路口時，因有「機器腳踏車，不在
      規定車道行駛」之違規行為，為三重分局員警採證後，經
      同分局以北警交字第CN0000000 號舉發通知單及採證照片
      逕行舉發，原處分機關遂於100 年8 月18日以北監蘆字第
      裁46-CN0000000號裁決書，依道路交通管理處罰條例第45
      條第13款規定，裁處罰鍰600 元，並依同條例第63條第1
      項第1 款規定記違規點數1 點之事實，有前揭舉發通知單
      、裁決書、三重分局100 年8 月18日新北警重交申字第
      1000042910號函影本各1 份及採證照片1張附卷可憑。
（二）異議人雖為前揭辯解，然以：
   1、「禁行機車」道乃係禁止機車行駛之汽車專用道路，當非
      機車可行駛之道路，除非有不可歸責於異議人之正當理由
      （例如緊急避難等），否則異議人自應依循交通規則駕駛
      ，其理自不待言，而本件違規路段為雙向六線道路，該路
      段外側二車道均可供機車行駛等情，有三重分局100 年9
      月29日新北警重交申字第1000054088號函及函附之道路交
      通事故現場圖及本件違規採證之彩色照片各1 紙在案，是
      該路段之道路規劃，顯已考量該地車行種類、車流量、周
      圍道路路況，據此設計分道限制，異議人身為機車駕駛人
      ，自應遵道行駛，循序漸進，以維護交通安全。
   2、觀諸前揭違規採證照片所示，在異議人機車右側固有大客
      車行駛於第二車道，然該車在其車道上正常行駛，且異議
      人騎乘之機車位在禁行機車車道之最左側，與該大客車間
      尚有乙臺機車行駛於其間，是該大客車距離異議人機車仍
      有相當之距離，並無異議人主張為閃避該大客車被迫駛入
      最內側車道之情狀，又縱有車輛出現在異議人行駛之車道
      上，但依當時之交通路況，且衡以一般道路駕駛經驗，異
      議人仍非不可稍作等待或改行至更外側之車道行駛，當非
      必然須騎乘至「禁行機車」道不可，實難認其偏離至「禁
      行機車」道係具有正當理由，是異議人前揭辯解，純屬卸
      責之詞，其為圖一時便利，爭道行駛，違規事證明確，洵
      堪認定。
五、綜上所述，本件異議人駕駛前揭車輛於前揭時、地，確有「
    機器腳踏車，不在規定車道行駛」之違規行為，應堪認定，
    原處分機關依道路交通管理處罰條例第45條第13款規定，裁
    處罰鍰600 元，並依同條例第63條第1 項第1 款規定記違規
    點數1 點，核無違誤。本件聲明異議為無理由，應予駁回。
據上論斷，應依道路交通事件處理辦法第18條，裁定如主文。
中    華    民    國   100    年    10    月    13    日
                  刑事第十七庭  法  官  方祥鴻
以上正本證明與原本無異
如不服本裁定應於送達後5日內向本院提出抗告狀
                                書記官  洪紹甄
中    華    民    國   100    年    10    月    14    日